【裁判字號】    89,交上易,171
【裁判日期】    890223
【裁判案由】    過失傷害
【裁判全文】
臺灣高等法院臺中分院刑事判決            民國八十九年度交上易字第一七一號
    上  訴  人
    即 自訴 人  丁○○
                甲○○
    共      同
    代  理  人  乙○○
    被      告  丙○○
右上訴人因被告等過失傷害案件，不服台灣台中地方法院中華民國八十八年十二月八
日第一審判決（民國八十八年度自字第四八號，併辦案號：台灣台中地方法院檢察署
民國八十八年度偵字第一七七五九號），提起上訴，本院判決如左：
    主      文
上訴駁回。
    理      由
一、本案經本院審理之結果，認第一審法院判決以被告丙○○犯罪不能證明，予以諭
    知無罪，並無不當，應予維持，並引用第一審判決書記載之理由（如附件）。
二、上訴人即自訴人在本院未提出其他不利於被告之證據，要只指稱上訴人等之機車
    已快通過肇事地點之博館路口，而遭被告所駕汽車撞及，自訴人等即非強行搶越
    該路口云云。惟查本件肇事地點乃在台中港路慢車道上接近博館路處，此有警局
    繪製之現場圖在卷可憑。自訴人等雖認中港路與博館路交叉口並非完全之直角交
    叉，而係呈六十度角交會，而對警局所繪現場圖係呈直角交叉有所爭執，但其對
    於肇事之地點係在台中港路之慢車道上乙節，則予以承認。由此觀之，被告之汽
    車乃已超越該慢車道之中心線，而已接近進入博館路之入口，參以上訴人丁○○
    在警訊中已承認其當時車速在五十至六十公里之間，乃屬超速行駛，但兩車之擦
    痕，汽車在右前葉、右前角、右前保險桿處，機車則在左前車頭，延伸至左前
    側及左中側處，足見該汽車乃先至該肇事地點，而為超速行駛之機車所擦撞，益
    見上訴人等上訴意旨所指不可採，其上訴無理由，應予駁回。
三、據上論斷，應依刑事訴訟法第三百六十八條、第三百七十三條，判決如主文。
中      華      民      國    八十九     年      二       月    二十三  日
                                  臺灣高等法院臺中分院刑事第五庭
                                        審判長法  官  吳  重  政
                                              法 官  李  寶  堂
                                              法  官  朱      樑
右正本證明與原本無異。
不得上訴。
                                              書記官  沈      蘊
中      華      民      國    八十九     年      二       月    二十四  日
                                                                        Ｏ
臺灣臺中地方法院刑事判決                          八十八年度交自字第四八號
    自  訴  人  丁○○  住苗栗市○○里○○路四十五號
                甲○○  住彰化縣秀水鄉○○路三三六巷八號
    右  一  人
    自訴代理人  乙○○  住同右
    被      告  丙○○  女  三十一歲（民國○○○年○月○○○日生）
                        住台中縣太平市○○路○段二六八號
                        身分證統一編號：Ｚ000000000號
右列被告因過失傷害案件，經自訴人提起自訴，及臺灣臺中地方法院檢察署檢察官移
送併辦（八十八年度偵字第一七七五九號），本院如左：
    主  文
丙○○無罪。
    理  由
一、自訴意旨略以：被告丙○○於民國八十七年十二月二十五日凌晨四時三十分許，
    駕駛車牌號碼ＥＹ─七六六七號自用小客車，由台中市○○路沿館前路穿越中港
    路口直行擬往博館路方向行駛，途經台中港路與館前路口時，適有自訴人丁○○
    騎乘車牌號碼ＩＤＵ─五五六號重型機車後座搭載自訴人甲○○沿中港路由英才
    路往健行路方向行駛，當被告欲穿越中港路時，自應注意道路交通安全規則第一
    ０二條第二款支線道車應停讓主線幹道車輛先行之規定，被告為行駛館前路與博
    館路之支線道車，交通號誌為閃光紅燈，自應停讓行駛於主幹道中港路之丁○○
    車先行，依當時情形，又無不能注意之情形，竟疏未注意，即貿然由館前路穿越
    中港路行駛，以致在中港路、館前路口處與丁○○所騎乘之重型機車發生碰撞，
    使丁○○與機車後座乘客甲○○飛落博館路人行道上，丁○○因而受有左側股骨
    大轉子間骨折，甲○○因而受有左側股骨幹骨折、脛骨骨折及腓骨骨折之傷害。
    由兩車損害情形觀之，被告汽車之右前葉、右前角、右前保險桿凹陷，自訴人機
    之左前車頭、左前側及左中側凹損，且自訴人等均係左大腿骨折，足稽被告未讓
    幹道車先行，以致其右前車頭撞擊自訴人機車左側。另被告撞擊自訴人之人車後
    ，造成自身車損之情況，亦足證被告當時之車速甚快，非其於肇事筆錄所稱：「
    我駕車以時速不到二十公里之車速：：：」，被告於第一次撞擊時無法馬上停車
    ，若非被告車速過快，則係肇事後猶加油逃逸，均足認被告有重大過失。再者，
    肇事後被告車之右輪停留位置離博館路肩有七公尺，機車位置離博館路肩有八點
    二公尺，而博館路寬有九點五公尺，自訴人機車沿中港路慢車道行駛，已過博館
    路口三分之二以上，現場圖繪製與事實不符，鑑定報告不查，猶謂自訴人車尚未
    進入路口，是有違誤，是自訴人車之左側被撞擊，被告應有偏離車道並搶越馬路
    之情形。綜上，因認被告涉犯有刑法第二百八十四條過失傷害罪云云。
二、按犯罪事實應依證據認定之，無證據不得推定其犯罪事實，又不能證明被告犯罪
    者，應諭知無罪之判決，刑事訴訟法第一百五十四條、第三百零一條第一項分別
    定有明文。又刑法上之過失犯，以行為人對於結果之發生應注意，並能注意而不
    注意為成立要件，最高法院二十六年上字第一七五號亦著有判例。又關於交通事
    件過失責任之認定，應有信賴原則之適用，即參與道路交通者遵守交通安全規則
    之規定，設若其他參與道交通者，因未能遵守道路交通安全規則以致發生事故，
    自不應令遵守交通安全規則之行為人負刑事責任。
三、訊據被告丙○○固承認於前揭時、地，駕駛己有自用小客車與自訴人丁○○之機
    車發生擦撞，使丁○○與後載乘客即自訴人甲○○跌倒受傷之事實無訛，惟矢口
    否認有何過失情事，辯稱：當時其所駕駛之自用小客車沿館前路直行穿越中港路
    ，已到慢車道處，並停車查看無車輛時才通過，本件車禍係丁○○欲強行由其右
    前方通過時不慎，以致丁○○機車左側擦撞其之汽車右側，自己跌倒而造成的等
    語。經查：自訴人丁○○、甲○○因本件車禍而受有前述傷害，固據其提出驗傷
    診斷證書二紙為證。又自訴人二人雖均指稱：本件車禍係被告駕駛車輛時穿越馬
    路不當，被告為行駛館前路與博館路之支線道車未依規定停讓行駛於主幹道中港
    路之丁○○先行，以致擦撞，造成自訴人等倒地受傷云云。然本件車禍之發生，
    從被告與丁○○之車子雙方刮痕以觀，被告汽車之擦痕均在右前葉、右前角、右
    前保險桿處，被害人之機車之擦痕均係在左前車頭、左前側及左中側處，有被告
    及被害人車損照片各兩幀，汽、機車修復估價單各兩張在卷可佐，參以現場被告
    汽車之位置於台中港路外側慢車道之前方，其前輪位置距中港路與館前路口之停
    止線處七公尺，後輪位置距停止線處六點七公尺，顯已超過台中港路口，而丁○○機車後輪距台中港路上之人行道八點二公里，此有警局繪製之肇事現場圖在卷
    可證，是依前揭現場及兩造車損跡證，可推知丁○○之機車應係強行通過路口，
    而閃避被告汽車不及以致肇事甚明。
四、次查，據被告於警、偵訊及本院審理中供稱：其當時之時速係在三十至四十公里
    左右，其汽車係在丁○○之機車前方，嗣後因丁○○車很快行駛而來，其汽車右
    前方之保險桿當時被丁○○之機車踫撞後，自訴人等即摔倒等語明確，且依自訴
    人丁○○於警訊時所自承渠當時之車速為五十至六十公里等情觀之，丁○○駕車
    顯已超過當地慢車道時速限制四十公里，參以現場並無煞車之刮地痕跡等情，可
    知被告應無超速行駛之事實。綜合上開被告、自訴人之供述，並參諸兩造汽、機
    車刮擦痕跡，丁○○機車倒臥方向等情以觀，益見肇事前應係被告之汽車向前直
    行，丁○○之機車在右側，嗣丁○○因未讓行欲超越被告汽車時，以致丁○○機
    車左前護桿擦撞被告汽車右側車身，致丁○○人車失控倒地，要無疑義。因之，
    本件應係丁○○於行駛閃光黃燈號誌路口超速行駛，致既見前方即將通過路口之
    被告車輛，猶未注意讓行，為肇事原因，被告於此尚難認有何肇事因素可言。本
    件經送請台灣省台中市區車輛行車事故鑑定委員會鑑定結果，亦認定丁○○駕駛
    機車時於閃黃號誌路口超速行駛，未禮讓即將通過路口之車輛先行，有該會八十
    八年四月八日中市鑑字第八八一二五號函所檢送之鑑定意見書附於本卷內可憑，
    嗣經再送請台灣省車輛行車事故覆議委員會覆議結果，仍同意原鑑定意見，並認
    定丁○○駕駛重機車超越並未注意讓行即將通過路口之車輛，為肇事原因，被告
    則無肇事因素，復有本院卷內所附該會八十八年十一月九日府覆議字第八八０七
    七五號函足參，均同本院前揭認定結果。綜上，被告既遵守交通規則之規定駕駛
    汽車，並信賴自訴人等亦將遵守同規則之規定騎車，自無應注意並能注意而疏未
    注意之過失可言。此外，本院復查無其他證據足認被告涉有過失傷害之犯行，因
    不能證明被告犯罪，自應依首揭規定而為其無罪之諭知。
五、至臺灣臺中地方法院檢察署檢察官移送併辦（八十八年度偵字第一七七五九號）
    部分，因係自訴人於自訴前以與本案相同事實向檢察官告訴之同一案件，經檢察
    官依法停止偵查並檢同卷證移送本院併案審理，本院自得併與審理判決，附此敘
    明。
據上論斷，應依刑事訴訟法第三百四十三條第一項、第三百零一條判決如主文。
中      華      民      國      八十八    年     十二    月      八     日
                                      臺灣台中地方法院交通法庭
                                          法  官    呂  明  坤
  正本證明與原本無異
  不服本判決應於送達後十日內向本院提出上訴狀
                                          書記官
中      華      民      國      八十八    年     十二    月      十     日


司法院資訊處製作；財團法人民間司法改革基金會備份。
